【裁判字號】    99,事聲,12
【裁判日期】    990525
【裁判案由】    聲明異議(消債)
【裁判全文】
臺灣宜蘭地方法院民事裁定              99年度事聲字第12號
聲明異議人  國泰世華商業銀行股份有限公司
法定代理人  甲○○
相  對  人  乙○○
代  理  人  林育鴻律師
上列聲明異議人因不服本院司法事務官於民國99年3月18日所為
之裁定（本院99年度司執消債更字第1號），聲明異議，本院裁
定如下：
    主  文
異議駁回。
    理  由
一、異議意旨略以：經伊查閱債務人即相對人所提收入之相關資
    料，皆無法得知相對人目前確切收入為何，如何能以相對人
    片面之辭而定其月收入為新台幣（下同）12,000元？故請本
    院命給付相對人薪資之第三人說明或其提出薪資證明文件。
    又原裁定中載明：「…債務人目前係於宜蘭縣成衣服飾整理
    加工業職業工會投保勞工保險，按社會一般通念，於職業工
    會投保勞工保險者，皆為無穩定工作之人…」，可顯見相對
    人已是無穩定工作之人，是否能依消費者債務清理條例（下
    稱消債條例）第64條第1項規定，逕以認可其更生方案似有
    疑慮，為此，懇請廢棄原裁定等語。
二、按債務人有薪資、執行業務所得或其他固定收入，法院認更
    生方案之條件公允者，得不經債權人會議可決，逕依債務人
    之聲請或依職權以裁定認可更生方案，消債條例第64條第1
    項定有明文。又按消債條例之制定，乃為使負債務之消費者
    得依同條例所定程序清理其債務，保障債權人之公平受償，
    以謀求消費者經濟生活之更生，故除有同條例第63條第1項
    、第64條第2項所定之情形外，法院得斟酌裁量認可更生方
    案。又法院逕行裁定認可更生方案前，應將更生方案之內容
    及債務人之財產及收入狀況報告書通知債權人，並使債權人
    有陳述意見之機會，惟債權人所為之陳述，僅供法院判斷是
    否逕行裁定認可更生方案之參考，並無拘束法院之效力。
三、經查：
（一）本件相對人聲請更生，前經本院以民國98年度消債抗字第
      37號民事裁定開始更生程序在案，此有上開裁定在卷可參
      。而相對人從事家庭代工，確有薪資收入，月薪約為12,
      000元等情，為前揭裁定所肯認，並經相對人於99年4月26
      日陳報雇主姓名、電話及薪資袋供參，復由本院向雇主林
      玉玲查證，調查結果核與相對人所述相符（見99年2月26
      日本院司法事務官所為之訊問筆錄，於本院99年度司執消
      債更字第1號卷第76頁以下），而聲明異議人並未提出足
      以懷疑相對人所言為虛妄之有力陳詞，亦無反證可資推翻
      相對人之主張，且無列舉可信之調查證據方法，自應推認
      相對人所陳足堪採信，原裁定以相對人月薪12,000元為計
      算基礎，核無不當。
（二）按年滿十五歲以上，六十歲以下之下列勞工，應以其雇主
      或所屬團體或所屬機構為投保單位，全部參加勞工保險為
      被保險人：七無一定雇主或自營作業而參加職業工會者。
      勞工保險條例第6條第1項第7款定有明文。又前揭自營作
      業，係指獨立從事勞動或技藝工作，獲致報酬，且未僱用
      有酬人員幫同工作者。勞工保險條例施行細則第11條第2
      項亦有明定。則相對人參加宜蘭縣成衣服飾整理加工業職
      業工會（有繳費收據可參，見本院99年度司執消債更字第
      1號卷第87頁）之勞工保險，益徵相對人陳稱其從事家庭
      代工等語，應為真實。復審酌相對人之雇主林玉玲向本院
      陳稱：最近2、3年其找到較大的合作廠商，代工數量較多
      ，約有大小月之分，但平均每月薪資有12,000元左右等語
      ，可見相對人尚有固定收入，則聲明異議人主張，相對人
      為無穩定工作之人云云，實乏依憑。
（三）職是，相對人月平均收入為12,000元，又其自己所陳報之
      必要支出6,995元，參酌內政部公告之98年度台灣省每人
      每月最低生活標準9,829元計算之標準，尚屬儉省，扣除
      後為5,005元，原裁定所認可之更生方案，相對人每月清
      償5,000元，清償期為8年，同時命相對人在未依更生條件
      全部履行完畢前，其生活程度應受如原裁定附件二所示標
      準之限制，堪稱公允、妥當。
四、綜上所述，債務人所提之清償方案應可認公允、妥當，聲明
    人聲明異議，為無理由，應予駁回，爰依消費者債務清理條
    例第15條，民事訴訟法第240條之4第3項，裁定如主文。
中    華    民    國    99    年    5     月    25    日
                  民事庭  法  官  郭淑珍
上為正本係照原本作成。
如不服本裁定，應於裁定送達後10日內，以書狀向本院提出抗告
，並繳納抗告費新臺幣1千元。
中    華    民    國    99    年    5     月    25    日
                          書記官  葉瑩庭

司法院資訊處製作；財團法人民間司法改革基金會備份。
